【裁判字號】    91,交聲,1059
【裁判日期】    920121
【裁判案由】    違反道路交通管理處罰條例聲明異議
【裁判全文】
臺灣士林地方法院交通事件裁定                  九十一年度交聲字第一五九號
    原處分機關  臺北巿交通事件裁決所
    受 處分 人  甲○○
    即 異議 人
右列受處分人因違反道路交通管理處罰條例案件，對於臺北市交通事件裁決所中華民
國九十一年九月十三日所為之處分（原處分案號：北市裁三字第駕裁二二－Ｓ000
00000號），聲明異議，本院裁定如左：
        主      文
原處分撤銷。
甲○○汽車駕駛人，行經有燈光號誌管制之交岔路口闖紅燈，處罰鍰新臺幣壹仟捌佰
元，並記違規點數參點；又汽車駕駛人，駕駛汽車不服從交通勤務警察之指揮，處罰
鍰新臺幣玖佰元，並記違規點數壹點。
        理      由
一、按汽車駕駛人，行經有燈光號誌管制之交岔路口闖紅燈者，處新臺幣 (下同)一
    千八百元以上五千四百元以下罰鍰；又汽車駕駛人，駕駛汽車有不服從交通勤務
    警察或依法令執行交通指揮、稽查任務人員之指揮或稽查者，處九百元以上一千
    八百元以下罰鍰，道路交通管理處罰條例第五十三條、第六十條第二項第一款定
    有明文。且汽車駕駛人駕駛汽車違反道路交通管理處罰條例第五十三條、第六十
    條第二項第一款規定者，除應依該條所規定之罰鍰處罰外，並予記違規點數三點
    及一點，同條例第六十三條第一項第一款、第三款亦有規定。
二、本件受處分人即異議人甲○○於九十一年二月九日十七時二十五分許，駕駛車號
    ＤＺ－０五七一號自小客車，沿臺南市○○路南向北方向行駛行經仁和路與中華
    東路設有燈光號誌管制之交岔路口，明知其行進方向之燈光號誌係禁止通行之紅
    燈號誌，且該路口正有交通警察執行交整勤務指揮受處分人右轉東門路行駛，乃
    竟漠視員警之指揮並闖越紅燈直駛中華東路，而遭員警逕行以受處分人有違反道
    路交通管理處罰條例第五十三條、第六十條第一項規定之行為掣單舉發。臺南市
    警察局 (下稱原舉發機關) 於九十一年二月二十日郵寄舉發通知單予受處分人，
    因受處分人未能收受舉發通知單，致未於舉發通知單上所載之應到案日期到案，
    嗣後受處分人因於同年七月間欲辦理車籍地址變更，始知被舉發之事實，乃向原
    處分機關申訴，原處分機關函請舉發機關調查結果，仍認受處分人有上開違規行
    為，原處分機關因而依道路交通管理處罰條例第五十三條、第六十條第一項、第
    六十三條第一項之規定於九十一年九月十三日逕行裁處異議人一萬一千四百元，
    並記違規點數四點。
三、訊據受處分人對於右揭違規事實坦承不諱，並有臺南市警察局對本件違規經過調
    查後函覆受處分人之九十南市警交字第０九一三九０四三號函所載之違規經過情
    形在卷可稽，並有舉發相片一紙可憑，受處分人違規事證明確，應依法處罰。
四、原處分機關依前揭道路交通管理處罰條例第五十三條、第六十條第一項規定，裁
    處受處分人一萬一千四百元之罰鍰，併予記受處分人違規點數四點，固非無見，
    惟受處分人係於交通警察執行交整勤務指揮其右轉，不服指揮而闖越紅燈，業據
    前揭臺南市警察局書函查覆明確，而道路交通管理處罰條例第六十條第一項乃係
    規定汽車駕駛人，駕駛汽車有違反本條例之行為，經交通勤務警察或依法令執行
    交通稽查任務人員制止時，不聽制止或拒絕停車接受稽查而逃逸者，應處該條項
    之罰鍰。是必行為人先有違規行為在先，而交通警察有制止該行為之表示，而行
    為人不聽制止時，始能構成該條之違規行為。然本案，受處分人僅係於行經有號
    誌管制之路口，且交通警察指揮其右轉，不服從而直行並闖越紅燈，並非先有違
    規行為遭員警制止而不聽制止，核與前開道路交通管理處罰條例第六十條第一項
    之規定處罰要件不符。其所為應係違反同條第二項第一款汽車駕駛人駕駛汽車不
    服從交通勤務警察指揮之規定，原處分機關竟以同條例第六十條第一項予以裁罰
    ，自有未洽。
五、又按本件原舉發機關係於九十一年二月二十日將舉發通知單付郵送達受處分人，
    而依送達當時之道路交通管理事件統一裁罰標準及處理細則第五條規定處理違反
    道路交通管理事件，有關文書送達之程序，依行政程序法之規定。(後於九十一
    年九月一日修正全文並更名為「道路交通管理事件統一裁罰基準及處理細則」，
    惟第五條規定仍與修正前相同)，而行政程序法第七十二條第一項規定：「送達
    ，於應受送達人之住居所、事務所或營業所為之。但在行政機關辦公處所或他處
    會晤應受送達人時，得於會晤處所為之」，第七十四條第一項規定：「於應送達
    處所不獲會晤應受送達人時，得將文書付與有辨別事理能力之同居人、受僱人或
    應送達處所之接收郵件人員」。而同法第七十五條則規定：「送達，不能依前二
    條規定為之者，得將文書寄存送達地之地方自治或警察機關，並作送達通知書兩
    份，一份黏貼於應受送達人住居所、事務所、營業所或其就業處所門首，另一份
    交由鄰居轉交或置於該送達處所信箱或其他適當位置，以為送達」。是倘於應受
    送達人之住所不能直接將應送達之文書交付應受送達人，亦無應受送達人之同居
    人、受僱人等可代應受送達人收受文書者，即應將文書寄存自治或警察機關並作
    送達通知書兩份黏貼於受送達人住居所及交由鄰居轉交或置於該送達處所信箱或
    適當位置以為送達，否則即不能認為合法送達。而交通警察機關乃行政機關依法
    送達舉發通知單自應依前開規定辦理。倘未能合法送達舉發通知單，致使受舉發
    人不能於舉發通知單上所載之應到案日期前到案，受處分人因而喪失於收受舉發
    單後十五日內自動依最低額繳納罰鍰之利益，交通事件監理及裁決處分機關即不
    能依道路交通管理事件統一裁罰標準及處理細則第四十四條及第二條所定標準表
    之規定，裁處違反法條最高額之罰鍰，倘仍裁處最高額罰鍰，經受處分人異議者
    ，受理異議之地方法院交通法庭除將原處分撤銷外，並應依前開標準表之規定自
    為裁罰 (臺灣高等法院九十年法律座談會提案第二十四號參照)。經查：本件受
    處分人於九十一年二月至四月間之住所係設於臺北市○○區○○路三段一八九巷
    二十一弄二十四號，有卷附之法務部戶役政連結系統資料可憑，且觀諸受處分人
    於本院調查時亦自承其係於九十一年四月才搬家到淡水居住等語益明。原舉發機
    關係於九十一年二月二十日將舉發通知單交付臺南郵局掛號向受處分人當時之前
    開住所地址寄出，臺北內湖郵局於九十一年二月二十七日即發往臺北郵件處理中
    心退回原寄局，有法務部戶役政連結系統資料、臺南市警察局南市警交字第０九
    一三九八五四號函、大宗掛號函件收執聯、中華郵政股份有限公司臺北郵局北一
    投字第０九二０六０００六四號函在卷可稽。可見，該舉發通知單舉發機關付郵
    政機關送達時，並未直接送達於受處分人收受，亦未寄存於警察機關並作送達通
    知書黏貼受處分人門首以為送達，而行政處分之送達，本係行政機關應負舉證責
    任之事項。然經本院多次函查原處分機關及郵政機關，均未能提出其他足資証明
    本件已經合法送達之文書諸如送達證書等資料，是本件，應認舉發通知單並未合
    法送達受處分人。從而本件應依道路交通管理處罰條例第五十三條第一項、第六
    十條第二項第一款及前述道路交通管理事件統一裁罰標準及處理細則第二條之標
    準表所定裁罰標準裁處受處分人各該條項最低罰鍰金額一千八百元、九百元。原
    處分機關依前揭違反道路交通管理事件統一裁罰標準及處理細則第四十四條第一
    項之規定，以受處分人違反道路交通管理處罰條例第五十三第一項、第六十條第
    一項，逕行裁處受處分人罰鍰五千四百元、六千元，衡諸前揭說明，即有未當。
    受處分人以未收受舉發通知單異議為有理由，自應由本院將原處分撤銷，而認受
    處分人有闖越紅燈及不服從指揮之違規事實，並依道路交通事件統一裁罰標準表
    對其從輕處以該標準中於期限內到案之罰鍰如主文第二項所示，以資適法。
據上論斷，應依道路交通案件處理辦法第二十條前段，裁定如主文。
中    華    民    國    九十二    年       一       月     二十一       日
                            臺灣士林地方法院交通法庭
                                法  官  王  沛  雷
右正本證明與原本無異。
如不服本裁定應於送達後五日內向本院提出抗告狀。
                                書記官  詹  志  鵬
中    華    民    國    九十二    年       一       月     二十三       日


司法院資訊處製作；財團法人民間司法改革基金會備份。
